---
title: "Taller 1"
author: "Curso Álgebra Lineal"
output:
  pdf_document: default
  html_document: default
---

```{r setup, include=FALSE}
knitr::opts_chunk$set(echo = TRUE, comment = NA)
```

La presentación y redacción de todos los ejercicios llega a sumar hasta 1 punto del total del taller.


## Ejercicio 1

Halla el cociente y el resto de la división de $p(x) = (x+1)^7$ entre $q(x) = x^2+x+1$.

### Solución

```{r}
library(polynom)

#Definimos los polinomios
p = polynomial(coef = c(1,1))^7
q = polynomial(coef = c(1,1,1))
p
q

#Calculamos el cociente y el resto
cociente = p/q
resto = p%%q
cociente
resto

#Comprobamos que la solución es correcta
q*cociente + resto == p
```


## Ejercicio 2

Halla el módulo y el árgumento del número complejo $\frac{(1+i)^7}{1-i}$.

### Solución

```{r}
#Definimos el número complejo 
z = ((1+1i)^7)/(1-1i)

#Calculamos su módulo
Mod(z)

#Calculamos el argumento principal
Arg(z)
```


## Ejercicio 3

Halla el valor de la matriz $X$ para que se verifique

$$A\cdot X \cdot A^t = \sqrt{5} \cdot A$$
donde $A$ es la matriz

$$A = 
\left(
\begin{matrix}
1&1&1\\
0&-1&-1\\
-1&0&1
\end{matrix}
\right)$$

### Solución

En primer lugar, comprobamos si la matriz $A$ tiene inversa

```{r}
A = matrix(c(1, 1, 1,
             0, -1, -1, 
             -1, 0, 1),
           nrow = 3, byrow = T)
det(A)
```

Como $\det(A)\ne 0$, sabemos que existe $A^{-1}$. Entonces, podemos multiplicar la ecuación dada en el enunciado por la matriz $A^{-1}$ por la izquierda. Así, lo que obtenemos es lo siguiente

$$A^{-1}\cdot A\cdot X \cdot A^t = A^{-1}\cdot \sqrt{5} \cdot A$$
$$\Leftrightarrow (A^{-1}\cdot A)\cdot X \cdot A^t = \sqrt{5}(A^{-1}\cdot A)$$
$$\Leftrightarrow I_3\cdot X \cdot A^t = \sqrt{5}\cdot I_3$$

donde $I_3$ es la matriz identidad de orden 3. De este modo, lo que nos queda es

$$X \cdot A^t = \sqrt{5}\cdot I_3$$

Entonces, $X = \sqrt{5}\cdot(A^t)^{-1}$. Fijaos que $A^t$ es invertible ya que $\det(A^t) = \det(A)\ne 0$

```{r}
X = sqrt(5)*solve(t(A)) #Calculamos X
X
```


## Ejercicio 4

Resuelve aplicando el método de Gauss y clasifica según corresponda el sistema de ecuaciones lineal siguiente:

$$
\left\{
\begin{matrix}
x &-& y&+& z&+& t&=&4\\
2x&+& y&-&3z&+& t&=&4\\
x &-&2y&+&2z&-& t&=&3\\
x &-&3y&+&3z&-&3t&=&2
\end{matrix}
\right.
$$

### Solución

```{r}
library(matlib)

#Definimos la matriz, el vector de términos independientes y la matriz ampliada  del sistema
A = matrix(c(1, -1, 1, 1, 
             2, 1, -3, 1, 
             1, -2, 2, -1, 
             1, -3, 3, -3),
           nrow = 4, byrow = T)
b = c(4, 4, 3, 2)
AB = cbind(A,b)

echelon(AB, verbose = T) #Utilizamos el método de Gauss
```

Obtenemos pues que se trata de un sistema compatible indeterminado cuya solución es

$$(5-3t, 4.5-5.5t, 3.5-3.5t, t)\qquad t\in\mathbb{R}$$



## Ejercicio 5

Considera el sistema de ecuaciones lineal

$$
\left\{
\begin{matrix}
ax&+&y&+&z& =& (a-1)(a+2)\\ 
x&+&ay&+&z& =& (a-1)^2(a+2)\\ 
x&+&y&+&az& =& (a-1)^3(a+2)
\end{matrix}
\right.
$$

1. Indicar para qué valores del parámetro $a\in\mathbb{R}$ el sistema es compatible determinado, indeterminado o bien incompatible.

### Solución

$$\det(A) = \begin{vmatrix}
a & 1 & 1\\
1 & a & 1\\
1 & 1 & a
\end{vmatrix} = 
\begin{vmatrix}
a+2 & 1 & 1\\
a+2 & a & 1\\
a+2 & 1 & a
\end{vmatrix} = (a+2)\begin{vmatrix}
1 & 1 & 1\\
0 & a-1 & 0\\
0 & 0 & a-1
\end{vmatrix} = (a+2)(a-1)^2$$

Lo que se ha hecho anteriormente ha sido utilizar las propiedades de los determinantes para simplificar su cálculo. El primer paso ha sido sumar a la primera columna las dos restantes. A continuación, se ha sacado factor común $(a+2)$. Finalmente se han conseguido ceros en el primer elemento de las dos últimas filas y con ello se ha obtenido una matriz triangular superior, el determinante de la cuál es el producto de los elementos de la diagonal.

Si $a\ne -2$ y $a\ne 1$, el sistema es compatible determinado

Si $a = -2$, tenemos que $\det(A) = 0$, con lo cuál ya tenemos que $\text{rg}(A)<3$. ¿Qué ocurre si cogemos el menor de orden 2 formado por las dos primeras filas y las dos primeras columnas? $$\begin{vmatrix}2 & 1\\ 1 & 2\end{vmatrix} = 3\ne 0$$ con lo cuál el rango de $A$ es 2. ¿Qué pasa ahora con el rango de la matriz ampliada? Sabemos que como mucho puede ser 3. Además, como ya tenemos un menor de orden 2 no nulo, podemos orlarlo con la última fila y la cuarta columna para ver si la ampliada es de rango 3 o no: $$\begin{vmatrix}2 & 1 & 0\\ 1 & 2 & 0\\ 1 & 1 & 0\end{vmatrix} =0$$


Acabamos de obtener que el determinante es nulo. Ello conlleva que el rango de la ampliada es 2. Así, por el Teorema de Rouché-Frobenius, el sistema es compatible indeterminado. Observad que no hubiese hecho falta orlar puesto que se trata de un sistema homogéneo y ya sabemos que los sistemas homogéneos siempre son compatibles.

Finalmente, si $a = 1$, tenemos de nuevo que $\det(A)=0$, pero en este caso el rango de $A$ es 1 ya que la matriz 

$$A = \begin{pmatrix}
1 & 1 & 1\\
1 & 1 & 1\\
1 & 1 & 1
\end{pmatrix}$$

no tiene ningún menor de orden mayor a 1 no nulo. Ahora, lo que tenemos es que la matriz ampliada como mucho tiene rango 2. Análogamente al caso anterior, el rango de la matriz ampliada es también $1$, ya que de nuevo se trata de un sistema homogéneo. Entonces, cuando $a = 1$, el sistema es compatible indeterminado.

En resumen, 

- Si $a\ne -2, a\ne 1$, el sistema es compatible determinado
- Si $a = -2$ o $a=1$, el sistema es compatible indeterminado


2. Resolver el sistema cuando $a=1$.

### Solución

```{r}
#Resolvemos para caso a = 1
A = matrix(c(1, 1, 1,
             1, 1, 1,
             1, 1, 1),
           nrow = 3, byrow = 3)
b = c(0,0,0)
Solve(A, b, fractions = T)
```

Entonces, la solución es $$x = -y-z, \quad y,z\in\mathbb{R}$$


3. Resolver el sistema cuando $a=-2$.

### Solución

```{r}
#Resolvemos para caso a = -2
A = matrix(c(-2, 1, 1,
             1, -2, 1,
             1, 1, -2),
           nrow = 3, byrow = 3)
Solve(A, b, fractions = T)
```

Entonces, la solución es $$x = y = z, \quad z\in\mathbb{R}$$
