---
title: "Examen 3"
date: "Curso Álgebra Lineal"
output: pdf_document
---

```{r setup, include=FALSE}
knitr::opts_chunk$set(echo = TRUE, comment = NA)
```

## Pregunta 1

Resolver el siguiente producto de matrices:

Sean $$A=\begin{pmatrix}2 & 0 \\ 1 & 2 \\ -1 & x\end{pmatrix}\quad I=\begin{pmatrix}1  \\ 1 \\ 1\end{pmatrix}$$
 
Encontrar el valor real de $x$, o demostrar que no existe, que hace que se cumpla la ecuación

$$A\cdot A^{t}\cdot I\cdot I^t=0$$

donde $0$ representa la matriz  cuadrada nula de orden 3.


#### Solución


Tenemos que 

$$
\begin{array}{lll} 
A\cdot A^{t}\cdot I\cdot I^t & = & 
\begin{pmatrix}2 & 0 \\ 1 & 2 \\ -1 & x\end{pmatrix}\cdot \begin{pmatrix}2 & 0 \\ 1 & 2 \\ -1 & x\end{pmatrix}^t\cdot
\begin{pmatrix}1  \\ 1 \\ 1\end{pmatrix}\cdot \begin{pmatrix}1  \\ 1 \\ 1\end{pmatrix}^t\\
&=&\begin{pmatrix}2 & 0 \\ 1 & 2 \\ -1 & x\end{pmatrix}\cdot 
\begin{pmatrix}2 & 1 & -1 \\ 0 & 2 & x \end{pmatrix}\cdot
\begin{pmatrix}1  \\ 1 \\ 1\end{pmatrix}\cdot
\begin{pmatrix}1  & 1 & 1\end{pmatrix}\\ 
& =& 
\begin{pmatrix} 4 & 2 & -2\\ 2 & 5 & -1 +  2 x \\ -2 & -1+2 x & 1+x^2 \end{pmatrix}
\begin{pmatrix} 1 & 1 & 1  \\ 1 & 1 & 1 \\ 1 & 1 & 1\end{pmatrix}=
\begin{pmatrix} 4 & 4 & 4  \\ 2x+6 & 2x+6 & 2 x +6  \\ x^2+2 x -2 & x^2+2 x -2  & x^2+2 x -2 \end{pmatrix}
\end{array}
$$
Nos piden valores de $x$ para que 

$$
\begin{pmatrix} 4 & 4 & 4  \\ 2x+6 & 2x+6 & 2 x +6  \\ x^2+2 x -2 & x^2+2 x -2  & x^2+2 x -2 \end{pmatrix} = 
\begin{pmatrix} 0 & 0 & 0  \\ 0 & 0 & 0  \\ 0 & 0 & 0   \end{pmatrix}
$$
No hay ningún valor de $x$ que  cumpla esta condición pues la primera fila no depende de $x$.

## Pregunta 2 

Dada la matriz  

$$
A=
\begin{pmatrix}
1 & 1 & 0 & 0\\
0 & 1 & 1 & 0\\
0 & 0 & 1 & 1\\
0 & 0 & 0 & 1
\end{pmatrix}.
$$

calcular su inversa.
 
#### Solución

Vamos a calcular la inversa de la matriz $A$ por Gauss:

$$
\begin{array}{lll}
(A | I) &\sim&
\begin{pmatrix}
1 & 1 & 0 & 0 & | & 1 & 0 & 0 & 0\\
0 & 1 & 1 & 0 & | & 0 & 1 & 0 & 0\\
0 & 0 & 1 & 1 & | & 0 & 0 & 1 & 0\\
0 & 0 & 0 & 1 & | & 0 & 0 & 0 & 1
\end{pmatrix}\\
&\sim& \begin{pmatrix}
1 & 1 & 0 & 0 & | & 1 & 0 & 0 & 0\\
0 & 1 & 1 & 0 & | & 0 & 1 & 0 & 0\\
0 & 0 & 1 & 0 & | & 0 & 0 & 1 & -1\\
0 & 0 & 0 & 1 & | & 0 & 0 & 0 & 1
\end{pmatrix}\\
&\sim& \begin{pmatrix}
1 & 1 & 0 & 0 & | & 1 & 0 & 0 & 0\\
0 & 1 & 0 & 0 & | & 0 & 1 & -1 & 1\\
0 & 0 & 1 & 0 & | & 0 & 0 & 1 & -1\\
0 & 0 & 0 & 1 & | & 0 & 0 & 0 & 1
\end{pmatrix}\\
&\sim& \begin{pmatrix}
1 & 0 & 0 & 0 & | & 1 & -1 & 1 & -1\\
0 & 1 & 0 & 0 & | & 0 & 1 & -1 & 1\\
0 & 0 & 1 & 0 & | & 0 & 0 & 1 & -1\\
0 & 0 & 0 & 1 & | & 0 & 0 & 0 & 1
\end{pmatrix}\sim (I | A^{-1})
\end{array}
$$

donde $I$ representa la matriz identidad de orden 4.

Luego, 

$$A^{-1} = \begin{pmatrix}
1 & -1 & 1 & -1\\
0 & 1 & -1 & 1\\
0 & 0 & 1 & -1\\
0 & 0 & 0 & 1
\end{pmatrix}$$


```{r}
A=matrix(c(1,1,0,0,0,1,1,0,0,0,1,1,0,0,0,1),ncol=4,byrow=TRUE)
solve(A)
```


## Pregunta 3

Sean $\vec{u}$ y $\vec{w}$ dos vectores de $\mathbb{R}^n$ tales que $||\vec{u}||=3$ y $||\vec{w}||=4$ y tales que  si $\alpha$ es el ángulo que forman $\vec{u}$ y $\vec{w}$, tenemos que  $\cos(\alpha)=\frac{1}{2}$.

Consideremos los vectores $\vec{x}=\vec{u}-3\cdot \vec{w}$ y $\vec{y}=2\cdot\vec{u}+ \vec{w}$.

Se pide: 

a. Calcular $||\vec{x}||$, $||\vec{y}||$. 
b. Calcular $\langle\vec{x},\vec{y}\rangle$.

##### Solución


Notemos que $\langle \vec{u},\vec{w}\rangle=\langle \vec{w},\vec{u}\rangle=||u||\cdot ||w||\cos \alpha=3\cdot 4\cdot \frac{1}{2}=6.$


$$
\begin{array}{lll}
||\vec{x}||^2 &=& \langle \vec{x},\vec{x}\rangle=
\langle \vec{u}-3\cdot \vec{w}, \vec{u}-3\cdot \vec{w}\rangle\\
&=& \langle \vec{u},\vec{u}\rangle 
- 3 \langle \vec{w},\vec{u}\rangle-3 \langle \vec{u},\vec{w}\rangle 
+ 9\langle \vec{w},\vec{w}\rangle\\
&=& ||\vec{u}||^2- 6 \langle \vec{u},\vec{w}\rangle+ 9 ||\vec{w}||^2=
3^2-6 \cdot 6 + 9\cdot 4^2\\
&=& `r 3^2-6*6+9*4^2`.
\end{array}
$$
Luego $|| \vec{x}||= \sqrt{117}.$

$$
\begin{array}{lll}
||\vec{y}||^2 &=& \langle \vec{y},\vec{y}\rangle=
\langle 2\cdot  \vec{u}+ \vec{w}, 2\cdot  \vec{u}+\vec{w}\rangle\\
&=& 4\cdot \langle \vec{u},\vec{u}\rangle 
+2\cdot \langle \vec{u},\vec{w}\rangle+ 2\cdot \langle \vec{w},\vec{u}\rangle 
+ \langle \vec{w},\vec{w}\rangle\\
&=& 4\cdot ||\vec{u}||^2+4 \langle \vec{u},\vec{w}\rangle+  ||\vec{w}||^2=
4\cdot 3^2+ 4 \cdot 6 + 4^2\\
&=& `r 4*3^2+4*6+4^2`.
\end{array}
$$
Luego $||\vec{x}||= \sqrt{117}$  y $||\vec{y}||= \sqrt{76}.$



Ahora nos piden calcular $\langle\vec{x},\vec{y}\rangle$.

$$
\begin{array}{lll}
\langle\vec{x},\vec{y}\rangle &=& \langle \vec{u}-3\cdot \vec{w}, 2\cdot  \vec{u}+ \vec{w}\rangle\\
&=& 2\cdot\langle \vec{u}, \vec{u}\rangle - 6\cdot\langle\vec{w}, \vec{u}\rangle + \langle\vec{u},\vec{w}\rangle-3\cdot\langle\vec{w},\vec{w}\rangle\\
&=& 2\cdot ||\vec{u}||^2 -5\cdot\langle\vec{u}, \vec{w}\rangle - 3\cdot ||\vec{w}||^2\\
&=& 2\cdot 3^2 - 5\cdot 6 - 3\cdot 4^2\\
&=& `r 2*3^2-5*6-3*4^2`.
\end{array}
$$

Luego $\langle\vec{x},\vec{y}\rangle = `r 2*3^2-5*6-3*4^2`$.



## Pregunta 4

Sea $B_u = \{u_1,u_2,u_3\}$ una base de $\mathbb{R}^3$. Sabiendo que 

$$\left\{
\begin{array}{lcl}
v_1 &=&  u_1 + u_2 - u_3\\ 
v_2 &=&  u_1 - u_2 - u_3\\
v_3 &=&  u_1 - u_2 + u_3
\end{array}
\right.$$


a. Demostrar que $B_v=\{v_1,v_2,v_3\}$ es una base de $\mathbb{R}^3$.
b. Calcula las coordenadas de $u_1,u_2$ y $u_3$ en la base $B_v$.
c. Si $(1,1,-1)$ son las coordenadas de un vector en la base $B_u$ ¿cuáles son sus coordenadas en la base $B_v$?

#### Solución

Las coordenadas de $v_1$ en la base $B_u$ son $(1,1-1)$, las de $v_2$ son $(1,-1,-1)$  y las de $v_3$ son $(1,-1,1)$

Para saber si son linealmente independientes, calculamos  el determinante

$$
\left| 
\begin{array}{rrr}
1 & 1 & 1\\
1 & -1 & -1\\
-1 & -1 & 1\\
\end{array}\right|= 
\left| \begin{array}{rrr}
1 & 1 & 1\\
0 & -2 & 0\\
0 & 0 & 2\\
\end{array}\right|=1\cdot 2\cdot (-2)=-4\ne 0
$$


Así que $B_v$ es base.


$$\left\{
\begin{array}{lcl}
v_1 &=&  u_1 + u_2 - u_3\\ 
v_2 &=&  u_1 - u_2 - u_3\\
v_3 &=&  u_1 - u_2 + u_3
\end{array}
\right.$$

resolvemos el sistema


$$\left\{
\begin{array}{lcl}
v_1 &=&  u_1 + u_2 - u_3\\ 
v_2-v_1 &=&  -2\cdot  u_2 \\
v_3-v_1 &=&  - 2\cdot u_2 + 2\cdot u_3
\end{array}
\right.$$

Por lo tanto $$u_2=\frac{1}{2} \cdot v_1 -\frac{1}{2}\cdot v_2$$.

$$u_3= \frac{1}{2} \cdot \left(v_3-v_1 +2 \cdot u_2 \right)=
\frac{1}{2} v_3 -\frac{1}{2} v_1 +u_2=
\frac{1}{2} v_3 -\frac{1}{2} v_1+ \frac{1}{2}\cdot v_1-\frac{1}{2}\cdot v_2\cdot=
-\frac{1}{2} v_2+\frac{1}{2} \cdot v_3.
$$



Y por último $u_1$

$$u_1=v_1-u_2+u_3=v_1-\left(\frac{1}{2} \cdot v_1 -\frac{1}{2}\cdot v_2\right)-\frac{1}{2}\cdot v_2+\frac{1}{2} \cdot v_3=\frac{1}{2}\cdot v_1+\frac{1}{2}\cdot v_3.
$$

Las coordenadas de la base $B_u$ en la $B_v$ son 
$\left(\frac{1}{2},0,\frac{1}{2}\right)$,  $\left(\frac{1}{2},-\frac{1}{2},0\right)$ y $\left(0,-\frac{1}{2},\frac{1}{2}\right),$ respectivamente.



Con `R` comprobamos


```{r}
BvBu = matrix(c(1, 1, -1, 1, -1, -1, 1, -1, 1), 
           ncol = 3, byrow = FALSE)
BvBu
det(BvBu)
BuBv = solve(BvBu)
BuBv
```


La inversa de $BvBu$ contiene las coordenadas de los vectores de la base $B_u$ en la base $B_v$ por  columnas.

Por último, nos dan el vector $\vec{x} = (1, 1, -1)$ en la base $B_u$ y nos piden que encontremos sus coordenadas en la base $B_v$. Para ello, hay que multiplicar el vector $\vec{x}$ por la izquierda de la matriz $BuBv$

$$\begin{pmatrix}
\frac{1}{2} & \frac{1}{2} & 0\\
0 & -\frac{1}{2} & -\frac{1}{2}\\
\frac{1}{2} & 0 & \frac{1}{2}
\end{pmatrix}\begin{pmatrix} 1\\ 1\\ -1\end{pmatrix} = \begin{pmatrix}1 \\ 0\\ 0\end{pmatrix}$$

Luego, el vector $\vec{x}$ tiene coordenadas $(1, 0, 0)$ en la base $B_v$.

Comprobamos con `R`:

```{r}
x_Bu = c(1, 1, -1)
x_Bu # En base Bu
x_Bv = BuBv %*% x_Bu
x_Bv # En base Bv
```

