---
title: "Examen 2"
date: "Curso Álgebra Lineal"
output: pdf_document
---

```{r setup, include=FALSE}
knitr::opts_chunk$set(echo = TRUE, comment = NA)
library(matlib)
```

## Pregunta 1

Resuelve el siguiente producto de matrices

$$\begin{pmatrix}
1 & 1 & 1 & 1 & 1 & 1\\
\end{pmatrix}^t\cdot\begin{pmatrix}
1 & 1 & 1 & 1 & 1 & 1\\
\end{pmatrix}$$

**Solución.**

```{r}
t(matrix(1, nrow = 1, ncol = 6)) %*% matrix(1, nrow = 1, ncol = 6)
```

## Pregunta 2

Dada la matriz

$$\begin{pmatrix}
1 & 1 & 0 & 1\\
0 & 1 & 1 & 1\\
0 & 0 & 1 & 1\\
1 & 0 & 1 & 0
\end{pmatrix}$$

(a) Calcular la matriz escalonada equivalente de la matriz A
(b) Calcular su inversa

**Solución.**

```{r}
A = matrix(c(1, 1, 0, 1,
             0, 1, 1, 1,
             0, 0, 1, 1,
             1, 0, 1, 0),
           nrow = 4, byrow = T)
echelon(A)
solve(A)
```


## Pregunta 3

Dado el determinante de orden $n$ con $\alpha\in\mathbb{R}$

$$\begin{vmatrix}
\alpha^2 & 3 & 3 & \cdots & 3\\
3 & \alpha^2 & 3 & \cdots & 3\\
3 & 3 & \alpha^2 & \cdots & 3\\
\vdots & \vdots & \vdots & \ddots & \vdots\\
3 & 3 & 3 & \cdots & \alpha^2
\end{vmatrix}$$

(a) Calcularlo utilizando las propiedades de determinantes, indicando en cada paso cuál se está utilizando.
(b) En el caso particular en que $n = 9$, ¿cuáles son los valores de $\alpha$ que hacen que el determinante valga 0?

**Solución.**

Partimos de 

$$\begin{vmatrix}
\alpha^2 & 3 & 3 & \cdots & 3\\
3 & \alpha^2 & 3 & \cdots & 3\\
3 & 3 & \alpha^2 & \cdots & 3\\
\vdots & \vdots & \vdots & \ddots & \vdots\\
3 & 3 & 3 & \cdots & \alpha^2
\end{vmatrix}$$

Usando la propiedad $\det(u_1,\dots,u_i,\dots,u_n) = \det(u_1,\dots,u_i+\sum_{k\ne i}a_ku_k,\dots,u_n)$, sumamos a la primera columna las $(n-1)$ columnas restantes.

$$\begin{vmatrix}
\alpha^2 + 3(n-1) & 3 & 3 & \cdots & 3\\
\alpha^2 + 3(n-1) & \alpha^2 & 3 & \cdots & 3\\
\alpha^2 + 3(n-1) & 3 & \alpha^2 & \cdots & 3\\
\vdots & \vdots & \vdots & \ddots & \vdots\\
\alpha^2 + 3(n-1) & 3 & 3 & \cdots & \alpha^2
\end{vmatrix}$$

Usando la propiedad $\det(u_1,\dots,\lambda u_i,\dots,u_n) = \lambda\det(u_1,\dots,u_i,\dots,u_n)$, sacamos factor común $\lambda = \alpha^2 + 3(n-1)$ de la primera columna.

$$(\alpha^2 + 3(n-1))\begin{vmatrix}
1 & 3 & 3 & \cdots & 3\\
1 & \alpha^2 & 3 & \cdots & 3\\
1 & 3 & \alpha^2 & \cdots & 3\\
\vdots & \vdots & \vdots & \ddots & \vdots\\
1 & 3 & 3 & \cdots & \alpha^2
\end{vmatrix}$$

Usando la propiedad $\det(u_1,\dots,u_i,\dots,u_n) = \det(u_1,\dots,u_i+\sum_{k\ne i}a_ku_k,\dots,u_n)$, a cada fila salvo a la primera, le restamos la primera fila.

$$(\alpha^2 + 3(n-1))\begin{vmatrix}
1 & 3 & 3 & \cdots & 3\\
0 & \alpha^2 - 3 & 0 & \cdots & 0\\
0 & 0 & \alpha^2 - 3 & \cdots & 0\\
\vdots & \vdots & \vdots & \ddots & \vdots\\
0 & 0 & 0 & \cdots & \alpha^2 - 3
\end{vmatrix}$$

Hemos obtenido una matriz triangular, cuyo determinante sabemos que es el producto de los elementos de la diagonal. Con lo cual, sabiendo que la matriz es de orden $n$,

$$(\alpha^2 + 3(n-1))\begin{vmatrix}
1 & 3 & 3 & \cdots & 3\\
0 & \alpha^2 - 3 & 0 & \cdots & 0\\
0 & 0 & \alpha^2 - 3 & \cdots & 0\\
\vdots & \vdots & \vdots & \ddots & \vdots\\
0 & 0 & 0 & \cdots & \alpha^2 - 3
\end{vmatrix} = (\alpha^2 + 3(n-1))(\alpha^2 - 3)^{n-1}$$

Si ahora $n = 9$, tendremos que el determinante vale

$$(\alpha^2 + 3 \cdot (9 - 1))(\alpha^2 - 3)^8 = (\alpha^2 + 24)(\alpha^2 - 3)^8$$

Si queremos ver qué valores de $\alpha$ anulan dicho determinante, tendremos que resolver

$$(\alpha^2 + 24)(\alpha^2 - 3)^8 = 0$$

Dado que el factor $\alpha^2 + 24 > 0$, entonces la única forma de que el producto anterior valga 0 es calculando cuando el factor $(\alpha^2 - 3)^8 = 0$, es decir


$$(\alpha^2 - 3)^8 = 0 \Leftrightarrow \alpha^2 - 3 = 0\Leftrightarrow \alpha^2 = 3\Leftrightarrow \alpha = \pm\sqrt{3}$$

```{r}
A = matrix(3, nrow = 9, ncol = 9)
det(A)
```


## Pregunta 4

(a) Utilizad el Teorema de Rouché-Frobenius para estudiar la compatibilidad del siguiente sistema de ecuaciones según el parámetro $a\in\mathbb{R}$
$$\left\{\begin{matrix}
x &+& y &+& az &=& a-1\\
x &+& y &+& z &=& a\\
x &+& (a+1)y &+& 2z &=& 0\\
\end{matrix}\right.$$
(b) Resuelve por Crammer en caso de ser compatible determinado.

**Solución.**

La matriz de coeficientes $A$ es

$$A = \begin{pmatrix}
1 & 1 & a\\
1 & 1 & 1\\
1 & a+1 & 2
\end{pmatrix}$$

Esta matriz tiene determinante 0 si

$$\begin{vmatrix}
1 & 1 & a\\
1 & 1 & 1\\
1 & a+1 & 2
\end{vmatrix} = \begin{vmatrix}
1 & 1 & a\\
0 & 0 & 1-a\\
0 & a & 2-a
\end{vmatrix} = \begin{vmatrix}
0 & 1-a\\
a & 2 - a
\end{vmatrix} = -a(1-a) = a(a-1) = 0$$

Por tanto, el determinante se anula si $a = 0$ o $a = 1$.

- Si $a\ne 0$ y $a\ne 1$, el sistema es **Compatible Determinado**, ya que el rango de $A$ es máximo (rg$(A)$ = 3), coincide con el de la ampliada y es igual al número de incógnitas del sistema.
- Si $a = 0$, tenemos que $$A_0 = \begin{pmatrix}
1 & 1 & 0\\
1 & 1 & 1\\
1 & 1 & 2
\end{pmatrix}$$ cuyo rango vale 2, pues hay un menor de orden 2 (el formado por las primeras dos filas y las últimas dos columnas) que es distinto de 0.
  Orlando con la tercera y última fila y la cuarta columna, tenemos el determinante $$\begin{vmatrix}1 & 0 & -1\\ 1 & 1 & 0\\ 1 & 2 & 0\end{vmatrix} = 0 -2 + 0 - (-1 + 0 + 0) = -2 + 1 ) = -1\ne 0$$
  Concluimos que el rango de la ampliada difiere del rango de $A$, con lo cual se trata de un sistema **Incompatible**.
- Si $a = 1$, tenemos que $$A_1 = \begin{pmatrix}
1 & 1 & 1\\
1 & 1 & 1\\
1 & 2 & 2
\end{pmatrix}$$ cuyo rango vale 2, pues hay un menor de orden 2 (el formado por las últimas dos filas y las primeras dos columnas) que es distinto de 0.
  Orlando con la primera fila y la cuarta columna, tenemos el determinante $$\begin{vmatrix}1 & 1 & 0\\ 1 & 1 & 1\\ 1 & 2 & 0\end{vmatrix} = 0 + 0 + 1 - (0 + 2 + 0) = -1\ne 0$$
  Como el rango de $A$ y el de la ampliada no coinciden, se trata de un sistema **Incompatible**.
  
Resolvamos por cramer el caso en que $a\in\mathbb{R}\backslash\{0, 1\}$

$$\begin{array}{rl}x & = \frac{\begin{vmatrix}a-1 & 1 & a\\
a & 1 & 1\\ 0 & a+1 & 2\end{vmatrix}}{|A|}\\  
& = \frac{2(a-1) + a^2(a+1)- ((a+1)(a-1) + 2a)}{a(a-1)}\\ 
& = \frac{2a - 2 + a^3 + a^2 - a^2 +1 -2a}{a(a-1)}\\
& = \frac{a^3 - 1}{a(a-1)}\end{array}$$

$$\begin{array}{rl}y & = \frac{\begin{vmatrix}1 & a-1 & a\\
1 & a & 1\\ 1 & 0 & 2\end{vmatrix}}{|A|}\\  
& = \frac{2a + a-1- (a^2+ 2(a-1))}{a(a-1)}\\ 
& = \frac{3a-1-a^2 - 2a + 2}{a(a-1)}\\
& = \frac{-a^2+a+1}{a(a-1)}\end{array}$$

$$\begin{array}{rl}z & = \frac{\begin{vmatrix}1 & 1 & a-1\\
1 & 1 & a\\ 1 & a+1 & 0\end{vmatrix}}{|A|}\\  
& = \frac{(a+1)(a-1) + a- (a-1 + a(a+1))}{a(a-1)}\\ 
& = \frac{a^2 -1 + a - (a-1 + a^2 + a)}{a(a-1)}\\
& = \frac{-a}{a(a-1)}\\
& = \frac{1}{1-a}\end{array}$$

