---
title: "Tarea"
subtitle: "Sistemas con `R`, `Python` y `Octave`"
author: "Curso Álgebra Lineal"
date: "8/5/2019"
output: html_document
---

```{r setup, include=FALSE}
knitr::opts_chunk$set(echo = TRUE, comment = NA, engine.path = list(
  octave = '/Applications/Octave-4.4.1.app/Contents/Resources/usr/bin/octave'
))
```

## Ejercicio 1

Resolver el siguiente sistema

$$\left\{\begin{matrix}
10x_1&+&2x_2&-&x_3&+&x_4&&&+&10x_6&=&0\\
-x_1&-&3x_2&&&&&-&x_5&+&5x_6&=&5\\
&&-x_2&+&3x_3&-&x_4&&&&&=&5\\
17x_1&+&x_2&&&+&3x_4&+&5x_5&-&15x_6&=&4\\
&&-10x_2&&&-&5x_4&+&3x_5&&&=&-21\\
-3x_1&+&x_2&+&x_3&+&x_4&-&2x_5&+&2x_6&=&11\\\end{matrix}\right.$$

Primero, comprobar el tipo de sistema (compatible determinado, compatible indeterminado o incompatible) con `R`, `Python` y `Octave`.

Después, en caso de haber solución, calcularla con `R`, `Python` y `Octave`. Finalmente, indicar la solución final junto con el procedimiento llevado a cabo.

```{r, echo = F, eval = F}
A = rbind(c(10,2,-1,1,0,10),c(-1,-3,0,0,-1,5),c(0,-1,3,-1,0,0),c(17,1,0,3,5,-15),c(0,-10,0,-5,3,0),c(-3,1,1,1,-2,2))
B = c(0,5,5,4,-21,11)
AB = cbind(A,B)
qr(A)$rank == qr(AB)$rank
qr(A)$rank == 6 #Tenemos 6 incógnitas
solve(A,B)
```


## Ejercicio 2

Resolver el siguiente sistema

$$\left\{\begin{matrix}
-2x_1&+&2x_2&-&x_3&+&x_4&&&+&4x_6&&&=&5\\
-x_1&-&3x_2&&&&&-&x_5&+&5x_6&-&2x_7&=&3\\
&&-x_2&+&3x_3&-&x_4&&&&&&&=&5\\
&&x_2&&&+&3x_4&-&2x_5&+&x_6&+&4x_7&=&0\\
&&-3x_2&&&-&5x_4&+&3x_5&&&-&2x_7&=&5\\
-3x_1&+&x_2&+&x_3&+&x_4&-&2x_5&+&2x_6&+&x_7&=&0\\\end{matrix}\right.$$

Primero, comprobar el tipo de sistema (compatible determinado, compatible indeterminado o incompatible) con `R`, `Python` y `Octave`.

Después, en caso de haber solución, calcularla con `R`, `Python` y `Octave`. Finalmente, indicar la solución final junto con el procedimiento llevado a cabo.

```{r, eval = F, echo = F}
A = rbind(c(-2,2,-1,1,0,4,0),c(-1,-3,0,0,-1,5,-2),c(0,-1,3,-1,0,0,0),c(0,1,0,3,-2,1,4),c(0,-3,0,-5,3,0,-2),c(-3,1,1,1,-2,2,1))
B = c(5,3,5,0,5,0)
AB = cbind(A,B)
qr(A)$rank==qr(AB)$rank
qr(A)$rank == 7 
#El sistema es compatible indeterminado, pero no podemos calcular la solución con ninguno de los 3 lenguajes, ya que A no es simétrica
```

## Ejercicio 3

Resolver el siguiente sistema

$$\left\{\begin{matrix}
10x_1&+&2x_2&-&x_3&+&x_4&&&+&10x_6&=&0\\
-x_1&-&3x_2&&&&&-&x_5&+&5x_6&=&5\\
9x_1&-&x_2&-&x_3&+&x_4&-&x_5&+&15x_6&=&0\\
17x_1&+&x_2&&&+&3x_4&+&5x_5&-&15x_6&=&4\\
&&-10x_2&&&-&5x_4&+&3x_5&&&=&-21\\
-3x_1&+&x_2&+&x_3&+&x_4&-&2x_5&+&2x_6&=&11\\\end{matrix}\right.$$

Primero, comprobar el tipo de sistema (compatible determinado, compatible indeterminado o incompatible) con `R`, `Python` y `Octave`.

Después, en caso de haber solución, calcularla con `R`, `Python` y `Octave`. Finalmente, indicar la solución final junto con el procedimiento llevado a cabo.

```{r, echo = F, eval = F}
A = rbind(c(10,2,-1,1,0,10),c(-1,-3,0,0,-1,5),c(9,-1,-1,1,-1,15),c(17,1,0,3,5,-15),c(0,-10,0,-5,3,0),c(-3,1,1,1,-2,2))
B = c(0,5,0,4,-21,11)
AB = cbind(A,B)
qr(A)$rank == qr(AB)$rank #El sistema es incompatible
```

## Ejercicio 4

Encuentra la matriz $X$, ya sea a mano o con `R`,`Python` u `Octave`, tal que 

### Apartado (a)

$$AX+3B = -5X$$ donde las matrices $A$ y $B$ son:
$$A = \begin{pmatrix}-6 & -3\\ 0 & -3\end{pmatrix},\quad B = \begin{pmatrix}-1 & 0\\ 4 & -2\end{pmatrix}$$
```{r, echo = F, eval = F}
A = cbind(c(-6,0),c(-3,-3))
B = cbind(c(-1,4),c(0,-2))
I = diag(1,nrow = 2,ncol = 2)
I
X = solve(A+5*I)%*%(-3*B)
X
A%*%X +3*B == -5*X
```

### Apartado (b)

$$ACX+3B = 10I-X$$ donde las matrices $A$, $B$, $C$ e $I$ son:

$$A = \begin{pmatrix}1 & 2\\ 0 & 2\end{pmatrix},\quad B=\begin{pmatrix}2 & -1\\ -1 & 5\end{pmatrix},\quad C = \begin{pmatrix}2 & 6\\ -1 & -0.5\end{pmatrix},\quad I=\begin{pmatrix}1 & 0 \\0 & 1\end{pmatrix}$$

```{r, echo = F, eval = F}
A = rbind(c(1,2),c(0,2))
B = rbind(c(2,-1),c(-1,5))
C = rbind(c(2,6),c(-1,-.5))
I = diag(1,nrow = 2,ncol = 2)
X = solve(A%*%C+I)%*%(10*I-3*B)
X
(A%*%C)%*%X+3*B == 10*I-X #Aunque ponga F, da lo mismo
```



