---
title: "Tema 2 - Ejercicio 1"
subtitle: "`R`, `Python` y `Octave`"
author: "Curso Álgebra Lineal"
output: pdf_document
---

```{r setup, include=FALSE}
knitr::opts_chunk$set(echo = TRUE, comment = NA)
library(matlib)
```

## Enunciado

Dado el sistema de ecuaciones lineales 

$$\left\{ \begin{matrix}4x&+&2y&=&3\\ x&-&2y&=&2\\ 3x&+&4y&=&1\end{matrix}\right.$$

(a) Comprobad que, efectivamente, se trata de un sistema compatible determinado haciendo uso del Teorema de Rouché-Frobenius
(b) Calculad su solución

### Solución (a)

Pasando el sistema a su forma matricial tenemos:

```{r}
A = rbind(c(4,2),c(1,-2),c(3,4))
b = c(3,2,1)
showEqn(A,b)
```

En primer lugar, el rango de $A$ es

```{r}
R(A)
```

por otro lado, el rango de la matriz ampliada $(A|B)$ es

```{r}
AB = cbind(A,b)
R(AB)
```

Con lo cual,

```{r}
all.equal(R(A),R(AB))
```

Teniendo en cuenta que tenemos 2 incógnitas, por el Teorema de Rouché-Frobenius podemos concluir que, al ser los rangos de la matriz de coeficientes y la matriz ampliada iguales entre sí e iguales al número de incógnitas, se trata de un sistema compatible determinado.


### Solución (b)

```{r}
Solve(A, b, fractions = T)
```

Nuestra solución es $s = \left(1,-\frac{1}{2}\right)$


Comprobemos que la solución es correcta. Lo haremos de dos formas diferentes:

- Primero sustituimos la solución obtenida en todas las ecuaciones

$$\begin{matrix}4\cdot 1&+&2\cdot (-\frac{1}{2})&=&4&-&1&=&3\\ 1&-&2\cdot (-\frac{1}{2})&=&1&+&1&=&2\\ 3\cdot 1&+&4\cdot (-\frac{1}{2})&=&3&-&2&=&1\end{matrix}$$

Todas las igualdades son ciertas. Por tanto, la solución es correcta.

- En segundo lugar, comprobamos de forma matricial:

```{r}
s = c(1,-1/2)
A%*%s == b
```

Lo que acabamos de ver es que multiplicando la matriz de coeficientes por el vector solución hemos obtenido el vector de términos independientes. Es decir, la solución es la correcta.



