---
title: "Tema 1 - Matrices"
author: "Curso de Álgebra Lineal"
date: "6/12/2018"
output:
  pdf_document: default
  html_document:
    df_print: paged
---

```{r setup, include=FALSE}
knitr::opts_chunk$set(echo = TRUE)
library(knitr)
library(kableExtra)
library(printr)
library(expm)
```

# Matrices

## Creación de una matriz

Para crear una *matriz* en lenguaje `R` se utiliza la instrucción `matrix`:

- Los datos de la matriz deben ir en un vector `c(...)`
- Hay que indicar el número de filas y/o columnas con `nrow` o `ncol`
- Debemos usar el parámetro `byrow=T/F` para indicar si hemos escrito los números del vector por fila o por columna.

```{r matrix_def}
A = matrix(c(1,1,3,5,2,4,3,-2,-2,2,-1,3), 
           nrow = 3, ncol = 4, byrow = TRUE)

kable(A, caption = "Una matriz creada por filas")

B = matrix(c(1,0,2,3,3,2,1,-2,3), nrow = 3, byrow = FALSE)
kable(B, caption = "Una matriz creada por columnas")
```

Para acceder a una fila/columna/elemento de una matriz. Para acceder al elemento de la fila $i$ de la columna $j$ se utiliza la sintaxis `A[i,j]`:
```{r}

A[1, ] #primera fila
A[ ,1] #primera columna
A[1,1] #primer elemento
```

Si queremos usar las funciones bind:
```{r}
C = rbind(c(1,2,3), c(4,5,6), c(7,8,9), c(0,1,0))
C
D = cbind(c(1,2,3), c(4,5,6), c(7,8,9), c(0,1,0))
D
E = diag(c(0,-1,6,8,5))
E
```

## Manipulación de una matriz

```{r}
M = rbind(c(1,0,1), c(2,-1,5), c(3,3,2))
M
diag(M)
nrow(M) # = dim(M)[1]
ncol(M) # = dim(M)[2]
dim(M)  # = c(nrow(M), ncol(M))
sum(M)
prod(M)
mean(M) # = sum(M) / (nrow(M) * ncol(M))
rowSums(M)
colSums(M)
rowMeans(M)
colMeans(M)
t(M)
```

La matriz `M` pertenece a las matrices `r nrow(M)` $\times$ `r ncol(M)` sobre el cuerpo $\mathbb{R}$.

## Operaciones con matrices

```{r}
A = rbind(c(1,2,3), c(4,5,6), c(7,8,9))
B = rbind(c(1,0,1), c(2,1,0), c(1,1,1))

A+B
B+A
A+B == B+A

3*A

A%*%B
B%*%A
A%*%B == B%*%A

Biodem::mtx.exp(A, 4)## potencia aproximada de una matriz

A%^%4

```

## Determinante, Rango e Inversa

```{r}
det(A)
qr(A)$rank

det(B)
qr(B)$rank
solve(B)

B%*%solve(B)

solve(B, c(1,2,3))
```

