---
title: "Tema 2- Sistemas con R, Python y Octave"
author: Juan Gabriel Gomila & María Santos
date: 
output: 
  ioslides_presentation:
    widescreen: true
    css: Mery_style.css
    logo: Images/matriz_mov.gif
---

```{r setup, include=FALSE}
knitr::opts_chunk$set(echo = TRUE, comment = NA, engine.path = list(
  octave = '/Applications/Octave-4.4.1.app/Contents/Resources/usr/bin/octave'
))
```

# Sistemas con `R`

## Sistemas con `R`

Dado el sistema de ecuaciones lineales

$$\left\{\begin{matrix}a_{11}x_1+a_{12}x_2+\cdots+a_{1n}x_n & = & b_1\\
a_{21}x_1+a_{22}x_2+\cdots+a_{2n}x_n & = & b_2\\
\vdots & \  & \vdots\\
a_{m1}x_1+a_{m2}x_2+\cdots+a_{mn}x_n & = & b_m\\\end{matrix}\right.$$

Si lo pasamos a su forma matricial, $AX = B$, podremos resolverlo de forma sencilla con la función `solve(A,B)`

## Sistemas con `R`

Dado el sistema de ecuaciones lineales, calculemos su solución:

$$\left\{\begin{matrix}
x_1 &+& x_2 &+& 2x_3 &=& 9\\
2x_1 &+& 4x_2 &-& 3x_3 &=& 1\\
3x_1 &+& 6x_2 &-& 5x_3 &=& 0\end{matrix}\right.$$

```{r}
A = rbind(c(1,1,2),c(2,4,-3),c(3,6,-5))
B = c(9,1,0)
AB = cbind(A,B)
```

## Sistemas con `R`

Comprobamos que el rango de $A$ es igual al de la ampliada, para ver si el sistema es compatible

```{r}
qr(A)$rank==qr(AB)$rank
```

Ahora, comprobamos si es igual al número de incógnitas, para ver si es compatible determinado

```{r}
qr(A)$rank==3
```

## Sistemas con `R`

Finalmente, resolvemos

```{r}
solve(A,B)
```

# Sistemas con `Python`

## Sistemas con `Python`

Dado el sistema de ecuaciones lineales

$$\left\{\begin{matrix}a_{11}x_1+a_{12}x_2+\cdots+a_{1n}x_n & = & b_1\\
a_{21}x_1+a_{22}x_2+\cdots+a_{2n}x_n & = & b_2\\
\vdots & \  & \vdots\\
a_{m1}x_1+a_{m2}x_2+\cdots+a_{mn}x_n & = & b_m\\\end{matrix}\right.$$

Si lo pasamos a su forma matricial, $AX = B$, podremos resolverlo de forma sencilla con la función `numpy.linalg.solve(A,B)`

## Sistemas con `Python` 

Dado el sistema de ecuaciones lineales, calculemos su solución:

$$\left\{\begin{matrix}
x_1 &+& x_2 &+& 2x_3 &=& 9\\
2x_1 &+& 4x_2 &-& 3x_3 &=& 1\\
3x_1 &+& 6x_2 &-& 5x_3 &=& 0\end{matrix}\right.$$

```{python}
import numpy as np
A = np.array([[1,1,2],[2,4,-3],[3,6,-5]])
B = np.array([9,1,0])
AB = np.array([[1,1,2,9],[2,4,-3,1],[3,6,-5,0]])
```

## Sistemas con `Python`

Comprobamos que el rango de $A$ es igual al de la ampliada, para ver si el sistema es compatible

```{python}
np.linalg.matrix_rank(A) == np.linalg.matrix_rank(AB)
```

Ahora, comprobamos si es igual al número de incógnitas, para ver si es compatible determinado

```{python}
np.linalg.matrix_rank(A) == 3
```

## Sistemas con `Python`

Finalmente, resolvemos

```{python}
x = np.linalg.solve(A, B)
x
```

# Sistemas con `Octave`

## Sistemas con `Octave`

Dado el sistema de ecuaciones lineales

$$\left\{\begin{matrix}a_{11}x_1+a_{12}x_2+\cdots+a_{1n}x_n & = & b_1\\
a_{21}x_1+a_{22}x_2+\cdots+a_{2n}x_n & = & b_2\\
\vdots & \  & \vdots\\
a_{m1}x_1+a_{m2}x_2+\cdots+a_{mn}x_n & = & b_m\\\end{matrix}\right.$$

Si lo pasamos a su forma matricial, $AX = B$, podremos resolverlo de forma sencilla con la función `linsolve(A,B)`


## Sistemas con `Octave`

Dado el sistema de ecuaciones lineales, calculemos su solución:

$$\left\{\begin{matrix}
x_1 &+& x_2 &+& 2x_3 &=& 9\\
2x_1 &+& 4x_2 &-& 3x_3 &=& 1\\
3x_1 &+& 6x_2 &-& 5x_3 &=& 0\end{matrix}\right.$$

```{octave}
A = [1 1 2; 2 4 -3; 3 6 -5];
B = [9; 1; 0];
AB = [1 1 2 9; 2 4 -3 1; 3 6 -5 0];
```

## Sistemas con `R`

Comprobamos que el rango de $A$ es igual al de la ampliada, para ver si el sistema es compatible

```{octave}
A = [1 1 2; 2 4 -3; 3 6 -5];
AB = [1 1 2 9; 2 4 -3 1; 3 6 -5 0];
rank(A)==rank(AB)
```

Ahora, comprobamos si es igual al número de incógnitas, para ver si es compatible determinado

```{octave}
A = [1 1 2; 2 4 -3; 3 6 -5];
AB = [1 1 2 9; 2 4 -3 1; 3 6 -5 0];
rank(A) == 3
```

## Sistemas con `R`

Finalmente, resolvemos

```{octave}
A = [1 1 2; 2 4 -3; 3 6 -5];
B = [9; 1; 0];
x = linsolve(A,B)
```
