---
title: Tema 1 - Matrices con R, Python y Octave
author: Juan Gabriel Gomila & María Santos
date: 
output: 
  ioslides_presentation:
    widescreen: true
    css: Mery_style.css
    logo: Images/matriz_mov.gif
---

```{r setup, include=FALSE}
knitr::opts_chunk$set(echo = TRUE, comment = NA)
```

# Matrices con `R`

## Matrices con `R`

Para crear matrices se utiliza la instrucción `matrix()`

```{r}
A = matrix(c(1,1,3,5,2,4,3,-2,-2,2,-1,3), nrow = 3, ncol = 4, byrow = TRUE)
A
B = matrix(c(1,0,2,3,3,2,1,-2,3), nrow = 3, byrow = FALSE)
B
```

## Matrices con `R`

- Los datos de la matriz deben ir en un vector `c()`
- Hay que indicar el número de filas y/o columnas con `nrow` o `ncol`, respectivamente
- Debemos utilizar le parámetro lógico `byrow` para indicar si hemos escrito los números del vector por filas o por columnas

## Matrices con `R`

También podemos crear matrices con las funciones `bind()`

```{r}
C = rbind(c(1,2,3),c(4,5,6),c(7,8,9))
C
D = cbind(c(1,2,3),c(4,5,6),c(7,8,9))
D
```


## Matrices con `R`

Para acceder a una fila/columna/elemento de una matriz se sigue la sintaxis `A[i,j]`, donde $i$ indica la fila y j, la columna

```{r}
A[1,] #Primera fila
B[,2] #Segunda columna
A[3,3] #Elemento a33
```

## Matrices con `R`

Para crear una matriz diagonal, utilizamos la función `diag()`

```{r}
E = diag(c(1,2,3,4,5,6))
E
```

## Matrices con `R`



# Matrices con Python

# Matrices con Octave