---
title: Tema 1 - Matrices con R, Python y Octave
author: Juan Gabriel Gomila & María Santos
date: 
output: 
  ioslides_presentation:
    widescreen: true
    css: Mery_style.css
    logo: Images/matriz_mov.gif
---

```{r setup, include=FALSE}
knitr::opts_chunk$set(echo = TRUE, comment = NA, engine.path = list(
  octave = '/Applications/Octave-4.4.1.app/Contents/Resources/usr/bin/octave'
))
library(Biodem)
library(expm)
```

# Matrices con `R`

## Matrices con `R`

Para crear una matriz fila,

```{r}
row = matrix(c(1,2,3,4), nrow = 1)
row
```

Para crear una matriz columna,

```{r}
col = matrix(c(1,2,3), ncol = 1)
col
```

## Matrices con `R`

Para crear matrices se utiliza la instrucción `matrix()`

```{r}
A = matrix(c(1,1,3,5,2,4,3,-2,-2,2,-1,3), nrow = 3, ncol = 4, byrow = TRUE)
A
B = matrix(c(1,0,2,3,3,2,1,-2,3), nrow = 3, byrow = FALSE)
B
```

## Matrices con `R`

- Los datos de la matriz deben ir en un vector `c()`
- Hay que indicar el número de filas y/o columnas con `nrow` o `ncol`, respectivamente
- Debemos utilizar el parámetro lógico `byrow` para indicar si hemos escrito los números del vector por filas o por columnas

## Matrices con `R`

También podemos crear matrices con las funciones `bind()`

```{r}
C = rbind(c(1,2,3),c(4,5,6),c(7,8,9))
C
D = cbind(c(1,2,3),c(4,5,6),c(7,8,9))
D
```


## Matrices con `R`

Para acceder a un elemento/fila/columna de una matriz se sigue la sintaxis `A[i,j]`, donde $i$ indica la fila y $j$, la columna

```{r}
A[3,3] #Elemento a33
A[1,] #Primera fila
B[,2] #Segunda columna
```

## Matrices con `R`

<l class = "observ">Observación.</l> Tal y como podemos ver en la anterior diapositiva, si dejamos el parámetro de las filas vacío, estamos llamando a todas las filas. Lo mismo ocurre con las columnas si dejamos ese parámetro vacío.

Además, no necesariamente tiene por qué ser simplemente un número lo introducido por parámetro, también puede ser un vector de posiciones con el cual llamar a varias filas o columnas a la vez según pertoque.

## Matrices con `R`

Para crear una matriz de ceros,

```{r}
O = matrix(0, nrow = 3, ncol = 3)
O
```

## Matrices con `R`

Para crear una matriz de unos,

```{r}
ones = matrix(1, nrow = 3, ncol = 3)
ones
```


## Matrices con `R`


Para crear una matriz diagonal, utilizamos la función `diag()`

```{r}
E = diag(c(1,2,3,4,5,6))
E
```

## Matrices con `R`

Para obtener los elementos de la diagonal de una matriz, utilizamos la función `diag()` introduciendo por parámetro la matriz pertinente:

```{r}
M = rbind(c(1,0,1),c(2,-1,5),c(3,3,2))
diag(M)
```

## Matrices con `R`

Para obtener el número de filas o columnas de una matriz, utilizamos las funciones `nrow()` o `ncol()`, respectivamente:

```{r}
nrow(M)
ncol(M)
```

## Matrices con `R`

Y, si queremos la dimensión de la matriz, utilizamos la función `dim()`, la cual nos devuelve un vector de dos entradas: el primero, el número de filas y, el segundo, el de columnas:

```{r}
dim(M)
```

## Manipulación de matrices con `R`

La función `sum()` aplicada a una matriz calcula la suma de todos los elementos de dicha matriz:

```{r}
sum(M)
```

Las sumas por filas o por columnas se calculan del siguiente modo

```{r}
rowSums(M) #sumas por filas
colSums(M) #sumas por columnas
```


## Manipulación de matrices con `R`

La función `prod()` aplicada a una matriz calcula el producto de todos los elementos de dicha matriz:

```{r}
prod(M)
```

La función `mean()` aplicada a una matriz calcula la media (aritmética) de todos los elementos de dicha matriz:

```{r}
mean(M)
```

## Manipulación de matrices con `R`

Las medias por filas o por columnas se calculan del siguiente modo

```{r}
rowMeans(M) #sumas por filas
colMeans(M) #sumas por columnas
```

## Operaciones con matrices en `R`

La transpuesta de una matriz se consegue aplicando la función `t()`

```{r}
M
t(M)
```

## Operaciones con matrices en `R`

Para calcular la traza de la matriz (la suma de los elementos de la diagonal):

```{r}
sum(diag(M))
```

## Operaciones con matrices en `R`

La suma de matrices:

```{r}
A = rbind(c(1,2,3),c(4,5,6),c(7,8,9))
B = rbind(c(1,0,2),c(3,0,4),c(5,0,6))
A+B
B+A
```

## Operaciones con matrices en `R`

El producto de un esclalar por una matriz:

```{r}
5*A
```

## Operaciones con matrices en `R`

El producto de matrices:

```{r}
A%*%B
B%*%A
```

## Operaciones con matrices en `R`

Fijaos que el producto de matrices se consigue aplicando `%*%` y no `*`. 

En el segundo caso, lo que hace `R` es devolver como resultado una matriz $C = (c_{ij})$ cuyos elementos son $c_{ij}=a_{ij}\cdot b_{ij}$.

```{r}
A*B
```


## Operaciones con matrices en `R`

Para comprobar que dos matrices son iguales, utilizamos el operador lógico `==`

```{r}
A+B == B+A
A%*%B == B%*%A
```

Con que haya un `FALSE`, sabemos que son diferentes

## Operaciones con matrices en `R`

Para calcular la potencia $n$-ésima (aproximada) de una matriz, utilizamos la función `mtx.exp()`, del paquete `Biodem`

```{r}
mtx.exp(A,4)
```

## Operaciones con matrices en `R`

Para calcular la potencia $n$-ésima (aproximada) de una matriz, utilizamos `%^%`, del paquete `expm`

```{r}
A%^%4
```

## Rango e inversa en `R`

El rango de una matriz se calcula con la función `qr()$rank`

```{r}
qr(A)$rank
```

## Rango e inversa en `R`

La inversa (aproximada) de una matriz (invertible) se calcula mediante la función `solve()`

```{r}
solve(M)
round(M%*%solve(M))
```

## Rango e inversa en `R`

```{r}
round(solve(M)%*%M)
```



# Matrices con `Python`

## Matrices con `Python`

Utilizaremos la librería `numpy`. Para crear una matriz fila,  

```{python}
row = [1,2,3]
row
```

Para crear una matriz columna, 

```{python}
col = [[1],[2],[3]]
col
```

## Matrices con `Python`

Para crear una matriz, 

```{python}
M = [[1,2,3],[4,5,6],[7,8,9]]
M
```

## Matrices con `Python`

Para llamar a un elemento, utilizamos la sintaxis siguiente:

```{python}
M[1][1]
```

La primera posición indica la fila y, la segunda, la columna. 

<l class = "observ">Observación.</l> En `Python`, al contrario que en `R`, las posiciones empiezan en 0.

```{python}
M[0][0]
```

## Matrices con `Python`

Para llamar a una fila, 

```{python}
M[0]
```

## Matrices con `Python`

Cambiémosle la sintaxis a la matriz, para poder trabajar correctamente con ella:

```{python}
import numpy as np
M = np.array([[1,2,3],[4,5,6],[7,8,9]])
print(M)
```

## Matrices con `Python`

La función `np.array()` tiene un parámetro, `dtype`, en el cual podemos indicar el tipo de dato de la matriz: int, float, complex...

```{python}
M = np.array([[1,2,3],[4,5,6],[7,8,9]], dtype = complex)
print(M)
M = np.array([[1,2,3],[4,5,6],[7,8,9]], dtype = float)
print(M)
```

## Matrices con `Python`

Para llamar a un elemento, utilizamos la sintaxis mostrada anteriormente:

```{python}
M = np.array([[1,2,3],[4,5,6],[7,8,9]])
M[0][2]
```

Para llamar a una fila, 

```{python}
print(M[1])
```

## Matrices con `Python`

También nos sirve la sintaxis

```{python}
M[1,:]
```


Para llamar a una columna, 

```{python}
M[:,0]
```


## Matrices con `Python`

Para crear una matriz de ceros, utilizamos la función `np.zeros((fil,col))`:

```{python}
print(np.zeros((5,7)))
```

## Matrices con `Python`

Para crear una matriz de unos, utilizamos la función `np.ones((fil,col))`:

```{python}
print(np.ones((5,10)))
```

## Matrices con `Python`

Para crear una matriz diagonal hacemos lo siguiente:

```{python}
x = [1,2,3,4]
N = np.diag(x)
N
```

## Matrices con `Python`

Y para obtener la diagonal principal de una matriz, utilizamos de nuevo la función `numpy.diag()`

```{python}
np.diag(N)
```

## Matrices con `Python`

Para saber la dimensión de una matriz, utilizamos la función `np.shape()`:

```{python}
np.shape(M)
```

## Manipulación de matrices con `Python`

Si queremos la suma de todos los elementos de una matriz:

```{python}
np.sum(M)
```

## Manipulación de matrices con `Python`

Si queremos la suma por filas

```{python}
np.sum(M, axis = 0)
```

Si queremos la suma por columnas

```{python}
np.sum(M, axis = 1)
```

## Manipulación de matrices con `Python`

Si queremos el producto de todos los elementos de una matriz:

```{python}
np.prod(M)
```


## Manipulación de matrices con `Python`

Si queremos la media aritmética de todos los elementos de una matriz:

```{python}
np.mean(M)
```

Si queremos la media aritmética por filas o columnas:

```{python}
np.mean(M, axis = 0) #Por filas
np.mean(M, axis = 1) #Por columnas
```

## Operaciones con matrices en `Python`

Para calcular la transpuesta de una matriz, utilizamos la función `.transpose()`:

```{python}
print(M.transpose())
```

## Operaciones con matrices en `Python`

Para calcular la traza de una matriz:

```{python}
print(M.trace())
```


## Operaciones con matrices en `Python`

Suma de matrices:

```{python}
A = np.array([[1,2],[2,0]])
B = np.array([[3,0],[1,4]])
print(A+B)
```

## Operaciones con matrices en `Python`

El producto de un escalar por una matriz:

```{python}
print(5*A)
```


## Operaciones con matrices en `Python`

Producto de matrices: 

```{python}
print(A.dot(B))
```

Observad que si utilizáis la sintaxis `A*B`, se multiplican elemento a elemento, como ocurría en `R`.

```{python}
print(A*B)
```


## Operaciones con matrices en `Python`

Para calcular la potencia de una matriz:

```{python}
print(np.linalg.matrix_power(A,5))
```


## Rango e inversa en `Python`

Para calcular el rango de una matriz, utilizamos `np.linalg.matrix_rank()`

```{python}
np.linalg.matrix_rank(A)
np.linalg.matrix_rank(B)
```

## Rango e inversa en `Python`

Para calcular la inversa:

```{python}
print(np.linalg.inv(A))
print(np.linalg.inv(A).dot(A))#Comprobamos
```


# Matrices con `Octave`

## Matrices con `Octave`

Para crear una matriz fila,

```{octave}
row = [1 2 3]
```

Para crear una matriz columna,

```{octave}
col = [1;2;3]
```

## Matrices con `Octave`

Entonces, para crear una matriz:

```{octave}
M = [1 2 3; 4 5 6; 7 8 9]
```

## Matrices con `Octave`

Para llamar a un elemento, utilizamos la sintaxis

```{octave}
M = [1 2 3; 4 5 6; 7 8 9];
M(1,1)
```

Para llamar a una fila,

```{octave}
M = [1 2 3; 4 5 6; 7 8 9];
M(2,:)
```

## Matrices con `Octave`

Para llamar a una columna

```{octave}
M = [1 2 3; 4 5 6; 7 8 9];
M(:,3)
```


## Matrices con `Octave`

Para saber el tipo de una matriz, lo que hacemos es utilizar la función `matrix_type()`

```{octave}
M = [1 2 3; 4 5 6; 7 8 9];
matrix_type(M)
N = [1 0 0; 0 1 0; 0 0 9];
matrix_type(N)
```

## Matrices con `Octave`

Para crear una matriz de ceros, utilizamos la función `repmat(0,m,n)` donde $m$ son el número de filas y $n$ el de columnas:

```{octave}
O = repmat(0,5,8)
```

## Matrices con `Octave`

Para crear una matriz de unos, utilizamos una sintaxis similar a la anterior:

```{octave}
ones = repmat(1,3,7)
```


## Matrices con `Octave`

Para crear una matriz diagonal:

```{octave}
N = diag([1 2 3 4 5])
```

## Matrices con `Octave`

Para obtener la diagonal principal de una matriz:

```{octave}
N = diag([1 2 3 4 5]);
diagonal = diag(N)
```

## Matrices con `Octave`

Para saber la dimensión de una matriz, hacemos uso de la función `size()`

```{octave}
M = [1 2 3; 4 5 6; 7 8 9];
size(M)
```

## Manipulación de matrices con `Octave`

Para sumar todos los elementos de una matriz:

```{octave}
M = [1 2 3; 4 5 6; 7 8 9];
suma = sum(sum(M))
```

## Manipulación de matrices con `Octave`

Para sumar los elementos de una matriz por filas:

```{octave}
M = [1 2 3; 4 5 6; 7 8 9];
sumaFil = sum(M,2)
```

## Manipulación de matrices con `Octave`

Para sumar los elementos de una matriz por columnas, basta simplemente

```{octave}
M = [1 2 3; 4 5 6; 7 8 9];
sumaCol = sum(M)
```

o bien

```{octave}
M = [1 2 3; 4 5 6; 7 8 9];
sumaCol = sum(M, 1)
```

## Manipulación de matrices con `Octave`

Para multiplicar los elementos de una matriz:

```{octave}
M = [1 2 3; 4 5 6; 7 8 9];
producto = prod(prod(M))
```

## Manipulación de matrices con `Octave`

Para calcular la media los elementos de una matriz:

```{octave}
M = [1 2 3; 4 5 6; 7 8 9];
media = mean(mean(M))
```

## Manipulación de matrices con `Octave`

Para calcular la media los elementos de una matriz por filas

```{octave}
M = [1 2 3; 4 5 6; 7 8 9];
mediaFil = mean(M,2)
```

## Manipulación de matrices con `Octave`

Para calcular la media los elementos de una matriz por columnas basta simplemente

```{octave}
M = [1 2 3; 4 5 6; 7 8 9];
mediaCol = mean(M)
```

## Manipulación de matrices con `Octave`

O bien

```{octave}
M = [1 2 3; 4 5 6; 7 8 9];
mediaCol = mean(M,1)
```


## Operaciones con matrices en `Octave`

Para calcular la transpuesta de una matriz, utilizamos el apostrofe, `'`

```{octave}
M = [1 2 3; 4 5 6; 7 8 9];
M'
```

## Operaciones con matrices en `Octave`

Para calcular la traza de una matriz, utilizamos la función `trace()`:

```{octave}
A = [1 -1; 0 3];
B = [2 1; -1 0];
trace(A)
trace(B)
```

## Operaciones con matrices en `Octave`

Suma de matrices:

```{octave}
A = [1 -1; 0 3];
B = [2 1; -1 0];
A+B
```

## Operaciones con matrices en `Octave`

Producto de un escalar por una matriz:

```{octave}
A = [1 -1; 0 3];
2*A
```

## Operaciones con matrices en `Octave`

Producto de matrices:

```{octave}
A = [1 -1; 0 3];
B = [2 1; -1 0];
A*B
```

## Operaciones con matrices en `Octave`

Potencia de matrices:

```{octave}
A = [1 -1; 0 3];
B = [2 1; -1 0];
A^3
B^4
```


## Rango e inversa en `Octave`

Para calcular el rango de una matriz, utilizamos la función `rank()`:

```{octave}
A = [1 -1; 0 3];
B = [2 1; -1 0];
rank(A)
rank(B)
```


## Rango e inversa en `Octave`

Para calcular la inversa de una matriz, hacemos uso de la función `inv()`

```{octave}
A = [1 -1; 0 3];
B = [2 1; -1 0];
inv(A)
inv(A)*A
```