---
title: Tema 5 - Vectores con R, Python y Octave
author: Juan Gabriel Gomila & María Santos
date: 
output: 
  ioslides_presentation:
    widescreen: true
    css: Mery_style.css
    logo: Images/matriz_mov.gif
---

```{r setup, include=FALSE}
knitr::opts_chunk$set(echo = TRUE, comment = NA, engine.path = list(
  octave = '/Applications/Octave-4.4.1.app/Contents/Resources/usr/bin/octave'
))
library(matlib)
library(pracma)
```

# Vectores con `R`

## Vectores con `R`

Para definir vectores con `R`, simplemente utilizamos la función `c()` 

```{r}
x = c(1,2,3,4,5,6,7,8,9,0)
x
```

## Vectores con `R`

Para saber la longitud de un vector (la dimensión), utilizamos la función `length()`

```{r}
length(x)
```

## Operaciones con vectores en `R`

Sumar y restar dos o más vectores es muy simple, siempre y cuando sean de la misma dimensión:

```{r}
x = c(0,3,-1,3,5)
y = c(1,2,3,-1,0)
x+y
x-y
```

## Operaciones con vectores en `R`

El producto por un escalar también funciona de forma sencilla:

```{r}
x = c(1,0,-1,0,2,0,-2)
2*x
-2*x
5*x
```

## Producto escalar en `R`

El producto escalar no está definido en `R`, pero es sencillo crear una función que nos lo calcule:

```{r}
productoEscalar = function(x,y){
  if (length(x) == length(y)){
    sum(x*y)
  }else{
    print("ERROR: No se puede calcular el producto escalar de estos dos vectores porque 
          no son de la misma dimensión")
  }
}
```

## Producto escalar en `R`

Simplemente, lo que hace la función anterior es calcular el producto escalar de dos vectores, siempre y cuando estos tengan la misma dimensión. 

Si no, salta un mensaje explicando el error cometido.

```{r}
x = c(0,3,-1,3,5)
y = c(1,2,3,-1,0)
productoEscalar(x,y)
```


## Norma Euclídea con `R`

Para calcular la norma euclídea de un vector, utilizamos la función `Norm()`

```{r}
x = c(1,2,0,3,-1,1)
Norm(x)
```

## Calcular Distancia Euclídea entre dos puntos con `R`

La distancia entre dos puntos $x,y$, se define como la norma del vector $\vec{xy}$, es decir $\text{d}(x,y) = ||x-y||$. Para calcularla, definimos la función `distancia()` del siguiente modo:

```{r}
distancia = function(x,y){
  if (length(x) == length(y)){
    Norm(x-y)
  }else{
    print("ERROR: No se puede calcular la distancia entre estos dos puntos porque 
          no son de la misma dimensión")
  }
}
```

## Calcular Distancia Euclídea entre dos puntos con `R`

```{r}
x = c(0,3,-1,3,5)
y = c(1,2,3,-1,0)
distancia(x,y)
```

Simplemente, lo que hace la función anterior es calcular la distancia Euclídea entre dos puntos, siempre y cuando estos tengan la misma dimensión. 

Si no, salta un mensaje explicando el error cometido.

## Ángulo entre dos vectores en `R`

Si queremos calcular el ángulo entre dos vectores, debemos definir nosotros mismos la función 

```{r}
angleRad = function(x,y){
  if (length(x) == length(y)){
    acos(productoEscalar(x,y)/(Norm(x)*Norm(y)))
  }else{
    print("ERROR: No se puede calcular el ángulo entre estos dos vectores porque 
          no son de la misma dimensión")
  }
}
angleRad(x,y)
```

## Ángulo entre dos vectores en `R`

Nuestra función nos devuelve el resultado en Radianes. En caso de querer el resultado en grados, lo que podemos hacer es una pequeña conversión:

```{r}
angleGrad = function(x,y){
  if (length(x) == length(y)){
    acos(productoEscalar(x,y)/(Norm(x)*Norm(y)))*360/(2*pi)
  }else{
    print("ERROR: No se puede calcular el ángulo entre estos dos vectores porque 
          no son de la misma dimensión")
  }
}
angleGrad(x,y)
```

## Calcular la proyección ortogonal de $\vec{v}$ sobre $\vec{u}$ con `R`

```{r}
proyeccionOrt = function(u,v){
  if (length(u) == length(v)){
    productoEscalar(u,v)/Norm(u)^2*u
  }else{
    print("ERROR: No se puede calcular la proyección ortogonal de v sobre 
          u porque no son de la misma dimensión")
  }
}
u = c(3,1)
v = c(1,2)
proyeccionOrt(u,v)
```

## Producto vectorial con `R`

```{r}
productoVectorial= function(x,y){
  if (length(x) == length(y) & length(x) == 3){
    c(x[2]*y[3] - x[3]*y[2], -(x[1]*y[3]-x[3]*y[1]), x[1]*y[2]-x[2]*y[1])
  }else{
    print("No se cumplen las condiciones necesarias para calcular el 
          producto vectorial de estos dos vectores")
  }
}
```

## Producto vectorial con `R`

```{r}
x = c(1,2,3)
y = c(0,-1,1)
productoVectorial(x,y)
```



## Producto mixto con `R`

```{r}
productoMixto = function(x,y,z){
  if (length(x) == length(y) & length(x) == length(z) & length(x) == 3){
    det(rbind(x,y,z))
  }else{
    print("No se cumplen las condiciones necesarias para calcular el 
          producto mixto de estos tres vectores")
  }
}
```

## Producto mixto con `R`

```{r}
x = c(1,2,3)
y = c(0,-1,1)
z = c(2,0,-3)
productoMixto(x,y,z)
```



# Vectores con `Python`

## Vectores con `Python`

Para crear un vector en `Python`, utilizamos `numpy.array()`

```{python}
import numpy as np
x = np.array([1,2,3,4,5,6,7,8,9,0])
x
```


## Vectores con `Python`

Para calcular la longitud (la dimensión), utilizamos la función `len()`

```{python}
len(x)
```



## Operaciones con vectores en `Python`

Sumar y restar dos o más vectores es muy simple, siempre y cuando sean de la misma dimensión:

```{python}
x = np.array([0, 3, -1, 3, 5])
y = np.array([1, 2, 3, -1, 0])
x+y
x-y
```

## Operaciones con vectores en `Python`

El producto por un escalar también funciona de forma sencilla:

```{python}
x = np.array([1,0,-1,0,2,0,-2])
2*x
-2*x
5*x
```



## Producto escalar en `Python`

```{python}
def productoEscalar(x,y):
  if len(x) == len(y):
    suma = 0
    for i in range(0,len(x)):
      suma = suma + x[i]*y[i]
    return suma
  else:
   return "ERROR: las longitudes de los vectores no coinciden"
x = np.array([0, 3, -1, 3, 5])
y = np.array([1, 2, 3, -1, 0])
productoEscalar(x,y)
```


## Producto escalar en `Python`

Simplemente, lo que hace la función anterior es calcular el producto escalar de dos vectores, siempre y cuando estos tengan la misma dimensión. 

Si no, salta un mensaje explicando el error cometido.


## Norma Euclídea con `Python`

Para calcular la norma de un vector, lo que hacemos es utilizar la función `numpy.linalg.norm()`:

```{python}
x = np.array([1,2,0,3,-1,1])
np.linalg.norm(x)
```


## Calcular Distancia Euclídea entre dos puntos con `Python`

Para calcular la distancia entre dos puntos, la definimos la norma del vector que los une, es decir $d(x,y)=||x−y||$. En nuestro caso vamos a utilizar la función `distancia()`, la cual definimos del siguiente modo:

```{python}
def distancia(x,y):
  import numpy as np
  if len(x) == len(y):
    dist =  np.linalg.norm(x-y)
    return dist
  else:
   return "ERROR: las longitudes de los vectores no coinciden"
```


## Calcular Distancia Euclídea entre dos puntos con `Python`

```{python}
x = np.array([0, 3, -1, 3, 5])
y = np.array([1, 2, 3, -1, 0])
distancia(x,y)
```


## Ángulo entre dos vectores en `Python`

```{python}
def angleRad(x,y):
  import numpy as np
  import math
  if len(x) == len(y):
    angle = math.acos(productoEscalar(x,y)/(np.linalg.norm(x)*np.linalg.norm(y)))
    return angle
  else:
    return "ERROR: Las dimensiones no coinciden" 
          
x = np.array([0, 3, -1, 3, 5])
y = np.array([1, 2, 3, -1, 0])
angleRad(x,y)
```


## Ángulo entre dos vectores en `Python`

Si lo que queremos es el resultado en grados,

```{python}
def angleGrad(x,y):
  import numpy as np
  import math
  if len(x) == len(y):
    angle = math.acos(productoEscalar(x,y)/(np.linalg.norm(x)*np.linalg.norm(y)))
    return angle/(2*math.pi)*360
  else:
    return "ERROR: Las dimensiones no coinciden" 
          
x = np.array([0, 3, -1, 3, 5])
y = np.array([1, 2, 3, -1, 0])
angleGrad(x,y)
```


## Calcular la proyección ortogonal de $\vec{v}$ sobre $\vec{u}$ con `Python`

```{python}
def proyeccionOrt(u,v):
  import numpy as np
  if len(u) == len(v):
    proy = (productoEscalar(u,v)/pow(np.linalg.norm(u),2))*u
    return proy
  else:
    return "ERROR: Las dimensiones no coinciden"
    
u = np.array([3,1])
v = np.array([1,2])
proyeccionOrt(u,v)
```


## Producto vectorial con `Python`

```{python}
def productoVectorial(x,y):
  import numpy as np
  if len(x) == len(y) and len(x) == 3:
    z = np.array([x[1]*y[2] - x[2]*y[1], -(x[0]*y[2]-x[2]*y[0]), x[0]*y[1]-x[1]*y[0]])
    return z
  else:
    return "ERROR"
```

## Producto vectorial con `Python`

```{python}
x = np.array([1,2,3])
y = np.array([0,-1,1])
productoVectorial(x,y)
```



## Producto mixto con `Python` 

```{python}
def productoMixto(x,y,z):
  import numpy as np
  if len(x) == len(y) and len(x) == len(z) and len(z) == 3:
    return np.linalg.det(np.array([x,y,z]))
  else:
    return "ERROR"
```

## Producto mixto con `Python`

```{python}
x = np.array([1,2,3])
y = np.array([0,-1,1])
z = np.array([2,0,-3])
productoMixto(x,y,z)
```

# Vectores con `Octave`

## Vectores con `Octave`

Todo lo relativo a vectores con `Octave` se encuentra en un script en la carpeta `codigo`, subcarpeta `Octave`, del GitHub.

