---
title: Tema 3 - Factorizaciones LU con R, Python y Octave
author: Juan Gabriel Gomila & María Santos
date: 
output: 
  ioslides_presentation:
    widescreen: true
    css: Mery_style.css
    logo: Images/matriz_mov.gif
---

```{r setup, include=FALSE}
knitr::opts_chunk$set(echo = TRUE, comment = NA, engine.path = list(
  octave = '/Applications/Octave-4.4.1.app/Contents/Resources/usr/bin/octave'
))
library(matlib)
library(Biodem)
library(expm)
```

# Factorizaciones LU con `R`

## Factorizaciones LU con `R` 

Para realizar una factorización LU con `R`, podemos utilizar la función `LU()` introduciendo por parámetro una matriz cuadrada.

La función devolverá una lista con tres componentes: $P$, $L$ y $U$

Veámoslo con un ejemplo

## Ejemplo 1

<div class = "example">
**Ejemplo 1**

Encontremos la factorización LU de la siguiente matriz $$A = \begin{pmatrix}1 & 3 & 0 & -1\\
2 & 1 & -1& 5\\
0 & -2& 3 & -1\\
1 & 1 & 3 & 1\end{pmatrix}$$

</div>

```{r}
A = rbind(c(1,3,0,-1), c(2,1,-1,5), c(0,-2,3,-1), c(1,1,3,1))
luA = LU(A)
```


## Ejemplo 1

```{r}
luA$P
```

En este caso, como no se han permutado filas, la matriz $P$ es la matriz identidad

## Ejemplo 1

```{r}
luA$L
luA$U
```

## Ejemplo 2

<div class = "example">
**Ejemplo 2**

Encontremos ahora la factorización LU de la matriz 
$$A = \begin{pmatrix}0 & 1 & 3\\
1 & 3& -2\\
-3 & -2 & -1
\end{pmatrix}$$

</div>

```{r}
A = matrix(c(0,1,3,1,3,-2,-3,-2,-1), byrow = T, nrow = 3, ncol = 3)
luA = LU(A)
```

## Ejemplo 2

```{r}
luA$P
```

En este caso, podemos ver como sí se han permutado filas, ya que la matriz $P$ no es la matriz identidad

## Ejemplo 2

```{r}
luA$L
luA$U
```

## Factorizaciones LU con `R` 

Finalmente, también podemos resolver sistemas de ecuaciones lineales aplicando antes la factorización LU a la matriz de coeficientes.

Esto se lleva a cabo con la misma función utilizada hasta el momento: `LU()`, pero añadiendo un parámetro más. Lo que implica que además de las matrices $P$,$L$ y $U$, la función nos devuelve dos vectores más: $d$ y $x$

- $x$ es la solución del sistema
- $d$ es el vector solución del sistema $Ld = b$, que luego nos sirve para resolver $Ux = d$

## Ejemplo 3

<div class = "example">

**Ejemplo 3**

Consideremos el sistema 

$$\left\{\begin{matrix}
&&x_2&+&3x_3&=&1\\
x_1&+&3x_2&-&2x_3 &=& 3\\
-3x_1&-&2x_2&-&x_3&=&-2
\end{matrix}\right.$$

</div>

```{r}
A = rbind(c(0,1,3), c(1,3,-2), c(-3,-2,-1))
b = c(1,3,-2)
sistema = LU(A,b) 
```

## Ejemplo 3

```{r}
sistema$P
```

## Ejemplo 3

```{r}
sistema$L
sistema$U
```

## Ejemplo 3

```{r}
sistema$d
sistema$x
```

# Factorizaciones LU con `Python`

## Factorizaciones LU con `Python`

Para realizar una factorización LU con `Python`, podemos utilizar la función `scipy.linalg.lu()` introduciendo por parámetro una matriz cuadrada. Para ello, habrá que instalar la librería `scipy` mediante `py_install("scipy")`.

La función `scipy.linalg.lu()` devolverá tres matrices: $P$, $L$ y $U$

Veámoslo con un ejemplo

## Ejemplo 1

<div class = "example">
**Ejemplo 1**

Encontremos la factorización LU de la siguiente matriz $$A = \begin{pmatrix}1 & 3 & 0 & -1\\
2 & 1 & -1& 5\\
0 & -2& 3 & -1\\
1 & 1 & 3 & 1\end{pmatrix}$$

</div>

```{python}
import scipy
import scipy.linalg
A = scipy.array([[1,3,0,-1], [2,1,-1,5], [0,-2,3,-1], [1,1,3,1]])
P, L, U = scipy.linalg.lu(A)
```

## Ejemplo 1

```{python}
P
```

En este caso, aunque no fuese necesaria la permutación, `Python` la ha realizado

## Ejemplo 1

```{python}
L
U
```


## Ejemplo 2

<div class = "example">
**Ejemplo 2**

Encontremos ahora la factorización LU de la matriz 
$$A = \begin{pmatrix}0 & 1 & 3\\
1 & 3& -2\\
-3 & -2 & -1
\end{pmatrix}$$

</div>

```{python}
A = scipy.array([[0,1,3], [1,3,-2], [-3,-2,-1]])
P, L, U = scipy.linalg.lu(A)
```

## Ejemplo 2

```{python}
P
```

En este caso, podemos ver como también se han permutado filas, ya que la matriz $P$ no es la matriz identidad

## Ejemplo 2

```{python}
L
U
```

## Factorizaciones LU con `Python`

Para realizar una factorización LU con `Python`, también podemos utilizar la función `scipy.linalg.lu_factor()` introduciendo por parámetro una matriz cuadrada. 

La función devolverá dos elementos matrices: 

- Una matriz en cuya parte inferior se corresponde con la matriz triangular inferior $L$ y cuya parte superior se corresponde con la matriz triangular superior $U$
- Un vector de índices, `piv` que indica que la fila $i$ se ha intercambiado con la fila `piv[i]`

Veámoslo con un ejemplo

## Ejemplo 2

<div class = "example">
**Ejemplo 2**

Encontremos ahora la factorización LU de la matriz 
$$A = \begin{pmatrix}0 & 1 & 3\\
1 & 3& -2\\
-3 & -2 & -1
\end{pmatrix}$$

</div>

```{python}
A = scipy.array([[0,1,3], [1,3,-2], [-3,-2,-1]])
LU, piv = scipy.linalg.lu_factor(A)
```

## Ejemplo 2

```{python}
LU
L #Resultado anterior
```

## Ejemplo 2

```{python}
LU
U #Resultado anterior
```

## Ejemplo 2

```{python}
piv
P #Resultado anterior
```

Aquí observamos que la primera fila (la 0), se ha cambiado con la tercera; la segunda se ha quedado tal cual; y la tercera, una vez realizado el primer intercambio, se ha quedado en el sitio.

## Factorizaciones LU con `Python`

Con lo visto anteriormente, ahora somos capaces de resolver sistemas utilizando factorización LU con `Python`. Esto lo podemos hacer con la función `scipy.linalg.lu_solve()` a la cual introducimos por parámetros la tupla `(LU,piv)` y el vector de términos independientes del sistema, `b`.

Esta función devuelve únicamente el vector solución:

## Ejemplo 3

<div class = "example">

**Ejemplo 3**

Consideremos el sistema 

$$\left\{\begin{matrix}
&&x_2&+&3x_3&=&1\\
x_1&+&3x_2&-&2x_3 &=& 3\\
-3x_1&-&2x_2&-&x_3&=&-2
\end{matrix}\right.$$

</div>

```{python}
A = scipy.array([[0,1,3], [1,3,-2], [-3,-2,-1]])
LU, piv = scipy.linalg.lu_factor(A)
b = [1, 3, -2]
x = scipy.linalg.lu_solve((LU,piv),b) 
x
```

# Factorizaciones LU con `Octave`

## Factorizaciones LU con `Octave`

A la hora de realizar factorizaciones LU con `Octave`, utilizamos la función `lu()` introduciéndole por parámetro una matriz cuadrada

## Ejemplo 1

<div class = "example">
**Ejemplo 1**

Encontremos la factorización LU de la siguiente matriz $$A = \begin{pmatrix}1 & 3 & 0 & -1\\
2 & 1 & -1& 5\\
0 & -2& 3 & -1\\
1 & 1 & 3 & 1\end{pmatrix}$$

</div>

```{octave}
A = [1,3,0,-1; 2,1,-1,5; 0,-2,3,-1; 1,1,3,1];
[L,U,P] = lu(A);
```

## Ejemplo 1

```{octave}
A = [1,3,0,-1; 2,1,-1,5; 0,-2,3,-1; 1,1,3,1]; [L,U,P] = lu(A);
P
```

De nuevo, aunque no era necesario, la función ha llevado a cabo una permutación de filas.


## Ejemplo 1

```{octave}
A = [1,3,0,-1; 2,1,-1,5; 0,-2,3,-1; 1,1,3,1]; [L,U,P] = lu(A);
L
U
```

## Ejemplo 2

<div class = "example">
**Ejemplo 2**

Encontremos ahora la factorización LU de la matriz 
$$A = \begin{pmatrix}0 & 1 & 3\\
1 & 3& -2\\
-3 & -2 & -1
\end{pmatrix}$$

</div>

```{octave}
A = [0,1,3; 1,3,-2; -3,-2,-1];
[L,U,P] = lu(A)
```

## Ejemplo 2

```{octave}
A = [0,1,3; 1,3,-2; -3,-2,-1]; [L,U,P] = lu(A);
P
```

En este caso sí que era necesaria una permutación de filas.


## Ejemplo 2

```{octave}
A = [0,1,3; 1,3,-2; -3,-2,-1]; [L,U,P] = lu(A);
L
U
```






