---
title: Tema 4 - Determinantes con R, Python y Octave
author: Juan Gabriel Gomila & María Santos
date: 
output: 
  ioslides_presentation:
    widescreen: true
    css: Mery_style.css
    logo: Images/matriz_mov.gif
---

```{r setup, include=FALSE}
knitr::opts_chunk$set(echo = TRUE, comment = NA, engine.path = list(
  octave = '/Applications/Octave-4.4.1.app/Contents/Resources/usr/bin/octave'
))
library(matlib)
library(Biodem)
library(expm)
```

# Determinantes con `R`

## Ejemplo 1

La función `det()` es la que nos calcula el determinante de cualquier matriz cuadrada en `R`

<div class = "example">
**Ejemplo 1**

Calculemos el determinante de $$A = \begin{pmatrix}
1 & 2\\
0 & -1
\end{pmatrix}\qquad B = \begin{pmatrix}
1 & 2 & 3\\
0 & -1 & 5\\
10 & 2 & -5
\end{pmatrix}$$
</div>

```{r}
A = rbind(c(1,2), c(0,-1))
B = matrix(c(1,2,3,0,-1,5,10,2,-5), nrow = 3, ncol = 3, byrow = TRUE)
```

## Ejemplo 1

```{r}
det(A)
det(B)
```

# Determinantes con `Python`

## Ejemplo 1

La función `numpy.linalg.det()` es la que nos calcula el determinante de cualquier matriz cuadrada en `Python`

<div class = "example">
**Ejemplo 1**

Calculemos el determinante de $$A = \begin{pmatrix}
1 & 2\\
0 & -1
\end{pmatrix}\qquad B = \begin{pmatrix}
1 & 2 & 3\\
0 & -1 & 5\\
10 & 2 & -5
\end{pmatrix}$$
</div>

```{python}
import numpy as np
A = np.array([[1, 2], [0,-1]])
B = np.array([[1, 2,3], [0,-1,5], [10,2,-5]])
```

## Ejemplo 1

```{python}
int(np.linalg.det(A))
int(np.linalg.det(B))
```

# Determinantes con `Octave`

## Ejemplo 1

La función `det()` es la que nos calcula el determinante de cualquier matriz cuadrada en `Octave`

<div class = "example">
**Ejemplo 1**

Calculemos el determinante de $$A = \begin{pmatrix}
1 & 2\\
0 & -1
\end{pmatrix}\qquad B = \begin{pmatrix}
1 & 2 & 3\\
0 & -1 & 5\\
10 & 2 & -5
\end{pmatrix}$$
</div>

```{octave}
A = [1, 2; 0,-1]; B = [1, 2,3; 0,-1,5; 10,2,-5];
detA = det(A)
detB = det(B)
```

